臺灣宜蘭地方法院刑事判決
110年度訴字第467號
公  訴  人  臺灣宜蘭地方檢察署檢察官
被      告  沈雁蓉



選任辯護人  林恒毅律師（法律扶助律師）
被      告  許志豐



選任辯護人  李蒼棟律師（法律扶助律師）
上列被告因傷害致死案件，經檢察官提起公訴（110年度偵字第7
489、7067號），本院判決如下：
    主  文
沈雁蓉犯傷害致人於死罪，處有期徒刑柒年肆月。扣案之摺疊刀
壹支沒收。
許志豐犯傷害罪，處有期徒刑拾月。
    事  實
沈雁蓉、許志豐為已離婚之前配偶關係，2人與蘇瑞明均係宜蘭
  縣○○鎮○○路000號旁工寮之住戶，沈雁蓉因不滿蘇瑞明亂動其
  物品，先於民國110年9月26日上午9時35分許，至宜蘭縣○○鎮○
  ○路0號「喜互惠民權店」購買摺疊刀1支，再於翌（27）日上
  午7時10分許，在前址旁之工寮，持前開摺疊刀往蘇瑞明身體
  方向比劃揮舞，作勢攻擊蘇瑞明，並追逐蘇瑞明，蘇瑞明遂持
  該處地上之長條塑膠水管防衛，並往沈雁蓉方向揮擊，揮打沈
  雁蓉左手臂數下，許志豐適自該工寮房間走出，見沈雁蓉遭蘇
  瑞明以水管揮打，竟基於傷害之犯意，持該處地上之長型木棧
  板，往蘇瑞明方向揮舞，並擊中蘇瑞明頭部一下，許志豐再與
  蘇瑞明互相拉扯推擠，並將蘇瑞明推倒壓制在地，復面向蘇瑞
  明而徒手毆打蘇瑞明之胸部數下，致蘇瑞明受有頭臉胸部外傷
  ，沈雁蓉則趁蘇瑞明遭許志豐壓制在地無法反抗之際，主觀上
  雖無致蘇瑞明於死之故意，然客觀上可預見人之四肢內有重要
  血管組織，若持鋒利之刀刃割劃腿部，極可能致腿部相連之動
  脈破裂而大量出血死亡，於當時復無不能注意之情事，竟疏未
  注意及此，而基於傷害之犯意，持前開摺疊刀朝蘇瑞明之右小
  腿割劃一刀，致蘇瑞明受有右小腿下方脛前動脈銳器傷，長度
  7.5公分、深度2公分（血管橫切面約3分之2切開分離），沈雁
  蓉於現場以清水沖洗前開摺疊刀，並拾起地上之安全帽後，旋
  騎乘車牌號碼000-000號普通輕型機車逃離，許志豐於放開蘇
  瑞明而起身站立後，發現蘇瑞明腿部大量出血，遂撥打119請
  求派員救護，蘇瑞明經送醫急救後，於110年9月27日上午9時
  許，仍因右小腿血管局部切開破口大量出血而不治死亡。
案經蘇瑞明之姪張家躍訴由宜蘭縣政府警察局羅東分局報告臺
  灣宜蘭地方檢察署檢察官偵查起訴。
    理  由
證據能力：按被告以外之人於審判外之陳述，雖不符刑事訴訟
  法第159條之1 至第159 條之4 之規定，而經當事人於審判程
  序同意作為證據，法院審酌該言詞陳述或書面陳述作成時之情
  況，認為適當者，亦得為證據，刑事訴訟法第159 條之5 第1
  項定有明定。本判決下列所引用被告沈雁蓉、許志豐以外之人
  於審判外之陳述，經被告及其辯護人於本院準備程序時均表示
  對於證據能力無意見（訴卷第142頁），復經本院審酌前開陳
  述作成時之情況，並無違法不當情事，因認具證據能力。又本
  案認定事實之其餘非供述證據，並無證據證明係公務員違背法
  定程序所取得，依同法第158條之4反面解釋，亦均有證據能力
  ，核先敘明。
認定事實所憑之證據及理由：
㈠上開犯罪事實，業據被告沈雁蓉、許志豐於警詢、偵查及本院
  準備程序與審理時坦承不諱，且互核相符，並有宜蘭縣政府警
  察局羅東分局110年10月28日警羅偵字第1100029462號函附之
  現場勘察報告1件（含所附之現場示意圖1紙、現場勘察照片44
  紙）（110年度偵字第7067號卷第25至45頁背面），現場相片8
  紙（相卷第43至44頁背面）、被告沈雁蓉購買摺疊刀過程之監
  視器錄影畫面擷取相片5紙（相卷第50至51頁）、案發經過之
  現場監視器錄影畫面擷取相片14紙（相卷第46頁背面至49頁背
  面）附卷可稽；而被害人蘇瑞明因遭被告許志豐毆打，受有頭
  臉胸部外傷之傷害，復因遭被告沈雁蓉持摺疊刀割劃腿部一刀
  ，而受有右小腿下方脛前動脈銳器傷，經送醫急救後，於110
  年9月27日上午9時許，仍因大量出血而不治死亡，亦有羅東聖
  母醫院病歷資料1紙、被害人傷勢相片6紙（相卷第9至16、45
  至46頁）在卷可參，並經臺灣宜蘭地方檢察署檢察官會同法醫
  師相驗及解剖被害人屍體確認無訛，製有檢驗報告書、勘（相
  ）驗筆錄、法務部法醫研究所(110)醫鑑字第1101102486號解
  剖報告書暨鑑定報告書、相驗屍體證明書各1件及相驗暨解剖
  照片等存卷足憑（相字卷70至74、198至282、285至289頁背面
  、298頁）；此外，復有監視器光碟1片、摺疊刀1支、長型木
  棧板1片扣案為證。
㈡按被告沈雁蓉所持之摺疊刀，總長20公分，刀刃部分長約8.3公
  分，為不銹鋼材質，刀刃為單邊鋒利，刀尖尖銳，此業經本院
  當庭勘驗認定無訛（訴卷第320頁），而人之四肢內有重要血
  管組織，若持鋒利之刀刃割劃腿部，極可能致腿部相連之動脈
  破裂，而造成大量出血，引起死亡之結果，此為一般人依其社
  會生活經驗客觀上所能預見，然被告沈雁蓉輕忽此揭傷害行為
  之嚴重性，主觀上疏未注意及此，竟持前開鋒利之摺疊刀割劃
  被害人之腿部，造成被害人受有右小腿下方脛前動脈銳器傷及
  動脈血管局部切開，並致被害人大量出血死亡之加重結果，是
  被告沈雁蓉之行為與被害人之死亡間，具有相當因果關係。從
  而，被告2人前開出於任意性之自白均核與事實相符，得作為
  認定事實之依據。
㈢公訴意旨固認被告許志豐亦係犯刑法第277 條第2 項前段之傷
  害致人於死罪，惟：
⒈被告許志豐所為之傷害行為係持長型木棧板揮擊蘇瑞明頭部一
  下，嗣係與蘇瑞明互相拉扯推擠，再將蘇瑞明推倒壓制在地，
  持續出拳毆打蘇瑞明之身體數下，此為被告許志豐所供承，並
  經本院勘驗現場監視器錄影光碟認定無訛（訴卷第212至216頁
  ），而被害人雖因被告許志豐之傷害行為受有頭臉部外傷，造
  成腦部有局部之神經軸突損傷、左側鎖骨區局部瘀傷及擦傷、
  左胸部上方局部瘀傷、胸壁局部出血、肢體局部擦傷及瘀傷，
  然均非致死之原因，被害人右小腿下方一處呈橫向銳器傷，割
  傷右小腿之皮下組織、肌肉組織及脛前動脈，造成血管局部切
  開破口大量出血，始為被害人主要致死之因，此亦經臺灣宜蘭
  地方檢察署檢察官會同法醫師解剖被害人屍體，製有前開解剖
  報告書暨鑑定報告書認定無訛，足見被害人因係遭被告沈雁蓉
  持鋒利之摺疊刀割劃被害人之右小腿，傷及被害人右小腿下方
  脛前動脈，造成血管局部切開破口大量出血而死亡，被告許志
  豐之傷害行為與被害人之死亡原因無涉，兩者間無因果關係。
⒉再就被告沈雁蓉傷害被害人之行為，被告許志豐是否有預見乙
  節，被告沈雁蓉於警詢時供稱：伊和許志豐沒有事先預謀及計
  畫，伊拿摺疊刀本來只是要嚇蘇瑞明，後來就吵起來，伊拿摺
  疊刀假裝要刺蘇瑞明的動作，造成蘇瑞明拿水管打伊，許志豐
  看到蘇瑞明拿水管打伊就喝斥蘇瑞明，講一講許志豐就拿棧板
  跟蘇瑞明打起來了，伊才趁蘇瑞明被許志豐壓倒時去劃蘇瑞明
  小腿一刀等語（相卷第83頁至83頁背面），於偵查中亦供稱：
  伊是嚇嚇蘇瑞明所以拿摺疊刀出來，許志豐壓住蘇瑞明時，伊
  沒有跟許志豐說什麼，沒有事前謀議等語（相卷第151頁背面
  至152頁），於本院審理時復證稱：伊沒有跟許志豐討論或計
  畫如何修理蘇瑞明，伊當時拿摺疊刀在蘇瑞明面前比劃是要嚇
  蘇瑞明，伊以前沒有跟許志豐講過要拿刀刺殺蘇瑞明，伊是臨
  時看到蘇瑞明被許志豐壓制才過去對蘇瑞明腿部動刀等語（訴
  卷第300、305頁），即難認被告許志豐就被告沈雁蓉持刀割劃
  被害人之舉，有何犯意聯絡，公訴意旨就被告2人之傷害犯意
  及犯行為亦為分別論述，並未論及被告2人就其所為之傷害行
  為有何犯意聯絡，是被告許志豐辯稱不知被告沈雁蓉持刀傷害
  被害人乙節，尚非全然無據。
⒊參以觀之本院勘驗現場之監視器錄影光碟，被告許志豐出現在
  現場監視器錄影畫面時，被告沈雁蓉正撿起地上之安全帽，雙
  手下垂，與被害人對峙交談中（訴卷第213頁），斯時被告沈
  雁蓉既未高舉或出示上開摺疊刀，被告許志豐是否有預見被告
  沈雁蓉欲持摺疊刀攻擊被害人，已非無疑；嗣被告許志豐與被
  害人互相拉扯推擠，被告許志豐自後抱住被害人，左手拉扯被
  害人後領，右手從被害人右腋下抱住，並將被害人推倒壓制在
  地，之後被告許志豐均係面朝被害人（訴卷第215頁），被告
  沈雁蓉則係趁被告許志豐將被害人壓制在地時，上前彎腰持摺
  疊刀往被害人腿部方向割劃一刀，斯時被告許志豐則仍面對被
  害人並出拳毆打被害人身體，持續壓制被害人，面朝被害人講
  話，直至被告沈雁蓉離去現場時，被告許志豐均持續壓制被害
  人，並無轉身查看被害人腿部方向（訴卷第216頁），從而，
  事發當時，被告許志豐既係專注於與被害人拉扯扭打，且始終
  面朝被害人臉部方向，被害人身體遭被告許志豐壓制，而腿部
  係在被告許志豐後方，則被告許志豐辯稱：不知道被告沈雁蓉
  在背後以摺疊刀傷害被害人乙節，核與常情無違，又被告沈雁
  蓉復證稱：伊劃完那一刀後也沒有跟許志豐說，伊就自己騎走
  掉…伊離開前係跟許志豐稱伊要走…伊離去時只跟許志豐稱伊要
  騎摩托車走了等語（相卷第83、152頁背面、訴卷第304、309
  頁），則被告許志豐供稱於起身後始發現被害人大量出血等情
  ，應堪可採信。
⒋綜上，被告許志豐就被告沈雁蓉之傷害行為，事前既無謀議，
  事發時亦未目擊或知悉，則被告許志豐對於被告沈雁蓉之傷害
  行為可能造成被害人死亡之加重結果，客觀上當無法預見，自
  不能以傷害致死罪相繩。
㈣綜上所述，本件事證明確，被告2人犯行堪以認定，均應依法論
  科。
論罪科刑：
㈠核被告沈雁蓉所為，係犯刑法第277條第2項前段之傷害致人於
  死罪；被告許志豐所為，則係犯刑法第277 第1項之傷害罪，
  公訴意旨認被告許志豐係犯刑法第277條第2項前段之傷害致人
  於死罪，尚有未洽，已如前述，然因檢察官起訴之事實，與本
  院所認定之事實，兩者社會基本事實同一，且本院業於審理時
  告知被告許志豐涉犯刑法第277條第1 項傷害罪之罪名（訴卷
  第329頁），並使被告許志豐及其辯護人為答辯、辯護，無礙
  被告許志豐及其辯護人防禦權之行使，爰依刑事訴訟法第300
  條規定變更起訴法條。
㈡至被告沈雁蓉之辯護人雖為被告沈雁蓉辯稱：被告沈雁蓉有中
  度智能障礙，影響其辯識行為違法或依其辯識而行為之能力，
  請求依刑法第19條第2項減輕其刑云云。然查：
⒈被告沈雁蓉經本院送請臺北榮民總醫院員山分院鑑定，鑑定結
  果為「個案心理測驗不配合，智力落在輕度障礙。醫生看法為
  ：該員自稱有精神病，住院20多次，但前言不對後語，無法查
  證住院真實性，鑑定過程沒有明顯的精神病，也沒有明顯的躁
  症和抑鬱症，應係裝病個案。綜合判斷，不肯描述事件經過，
  不肯整理犯罪經過，假裝不理解精神鑑定，不在乎鑑定結果，
  一下聽懂問題，肯問答，一下聽不懂問題，不肯問答，有的問
  題一再催問又可回答，能不能回答，收放自如，處處說謊，測
  驗不配合，問話不配合，智力測驗結果可能有低估智力程度，
  如果智力測驗沒作假，但按台大醫院刑責能力分類，智力分數
  不夠低，有刑責能力」，此有臺北榮民總醫院蘇澳分院111年3
  月4日北總蘇醫字第1110500111號函附之精神鑑定報告乙件可
  稽（訴卷第253至257頁）。
⒉又被告沈雁蓉雖領有中度身心障礙證明，然依該身心障礙證明
  所示之鑑定日期為86年10月24日鑑定（訴卷第133頁），距今
  已逾10年以上，被告沈雁蓉之身心狀態自應以最近之鑑定為凖
  ，而依前述經臺北榮民總醫院員山分院鑑定結果，認被告沈雁
  蓉智力係落在輕度障礙，又被告沈雁蓉於警詢、偵查、本院歷
  次訊問時，對於犯罪動機、案發經過、所持刀械、割劃被害人
  身體位置、其行兇後立即騎車逃離等細節，均有詳細清楚之記憶
  及陳述，且與同案被告許志豐之供述及本院勘驗現場監視器錄
  影畫面之內容（訴卷第214至216頁）均相符，顯見其對案發經
  過均有清楚認知，邏輯、記憶力並無混亂之情；被告沈雁蓉既
  能明確供出因被害人亂動其物品而懷恨於心之犯罪動機，復先
  行購買銳利之刀具，並於案發後先清洗刀具，並拾起地上之安
  全帽，始騎乘機車逃離現場之表現，堪認其行為時仍有相當認
  知及辨識能力；復觀諸被告沈雁蓉於本院審理時之法庭活動表
  現，被告沈雁蓉應答流暢，並無明顯反應遲鈍之情，是本院參
  酌前揭鑑定報告，並綜合相關事證及被告沈雁蓉犯案前之舉動
  及事後之反應之整體行為舉止之觀察，實難認被告沈雁蓉有何
  因精神障礙或其他心智缺陷，致其辨識行為違法或依其辨識而
  行為之能力有顯著減低之情形，是被告沈雁蓉應無依刑法第19
  條第2項規定得減輕其刑之餘地，附此敘明。
㈢爰審酌被告沈雁蓉不思理性溝通解決與被害人間之細故糾紛，
  且疏未注意人之四肢內有重要血管組織，若持鋒利之刀刃割劃
  腿部，極可能致腿部相連之動脈破裂，而造成大量出血死亡，
  猶持刀割劃被害人腿部，造成被害人死亡此一無法彌補之損害
  ，使被害人家屬痛失至親，所為殊值非難；被告許志豐則於被
  告沈雁蓉與被害人衝突時，不思理性排解糾紛，反持木棧板及
  徒手毆打被害人，造成被害人受有傷害，所為亦屬非是；然念
  被告2人犯後均坦承犯行，惟未與被害人家屬達成和解之犯後
  態度；及被告沈雁蓉前無犯罪科刑紀錄，被告許志豐則有多起
  詐欺、公共危險等罪經科處罪刑及執行之紀錄，此有臺灣高等
  法院被告前案紀錄表存卷可查（訴卷第339、343至355頁）；
  兼衡被告沈雁蓉於本院審理時自陳其無業，家裏有已出嫁之姊
  姊、住療養院之母親及經營民宿之父親，經濟狀況勉持及頭城
  家商畢業之智識程度；被告許志豐則自陳其職業為工，父母已
  過世，家中尚有哥哥及弟弟，經濟狀況貧寒及蘇澳海事學校肄
  業之智識程度等一切情狀（訴卷第327頁），分別量處如主文
  所示之刑。
沒收之說明：
㈠扣案之摺疊刀1支，為被告沈雁蓉所購得，係其所有，業據被告
  沈雁蓉於本院審理時供述明確（訴卷第320頁），且係供其犯
  本件傷害致人於死罪所用之物，已如前述認定，爰依刑法第38
  條第2項前段規定宣告沒收。
㈡至扣案之長型木棧板1片，雖係被告許志豐犯本件傷害罪所用之
  物，亦如前認定，然被告許志豐供稱該木棧板係地上撿的，非
  其所有等語（訴卷第320頁），即無證據證明係被告許志豐所
  有，爰不予宣告沒收，併此敘明。
據上論斷，應依刑事訴訟法第299條第1項前段、第300條，刑法
第277條第1項、第2項前段、第38條第2項前段，刑法施行法第1
條之1第1項，判決如主文。
本案經檢察官曾尚琳提起公訴，檢察官林禹宏到庭執行職務。
中　　華　　民　　國　　111 　年　　5 　　月　　10　　日
　　　　　　　　　刑事第四庭  審判長法  官  林惠玲
                                    法　官　楊心希
                                    法　官　陳錦雯
以上正本證明與原本無異。
如不服本判決應於收受送達後二十日內向本院提出上訴書狀，並
應敘述具體理由；其未敘述上訴理由者，應於上訴期間屆滿後二
十日內向本院補提理由書(均須按他造當事人之人數附繕本)「切
勿逕送上級法院」。
                                    書記官  陳建宇
中　　華　　民　　國　　111 　年　　5 　　月　　10　　日
附錄所犯法條：
中華民國刑法第277條
傷害人之身體或健康者，處5年以下有期徒刑、拘役或50萬元以
下罰金。
犯前項之罪，因而致人於死者，處無期徒刑或7年以上有期徒刑
；致重傷者，處3年以上10年以下有期徒刑。